臺灣高等法院民事判決　　　　　　　　　　　　　　　九十二年度勞上字第一二號
　　上　訴　人　　甲○○
　　上　訴　人　　楊安傳播股份有限公司
　　法定代理人　　陳春治
　　訴訟代理人　　邱雅文律師
　　複代理人　　　葉張基律師
　　　　　　　　　蕭偉浚律師
右當事人間請求確認僱傭關係存在事件，兩造對於中華民國九十二年一月二十七日臺
灣臺北地方法院九十一年度勞訴字第一八六號第一審判決各自提起上訴，經本院於中
華民國九十二年十二月三十日言詞辯論終結，判決如左：
    主    文
原判決關於確認兩造間僱傭關係存在，及判命楊安傳播股份有限公司給付甲○○新台
幣拾捌萬伍仟壹佰陸拾壹元本息與該部分假執行之宣告，暨訴訟費用之裁判均廢棄
。
右廢棄部分，甲○○在第一審先位之訴及其假執行之聲請均駁回。
楊安傳播股份有限公司應給付甲○○新台幣拾伍萬陸仟柒佰壹拾肆元，及自民國九
十一年八月二十四日起，至清償日止，按週年利率百分之五計算之利息。
甲○○先位聲明之上訴駁回。
甲○○其餘備位之訴駁回。
第一、二審訴訟費用由楊安傳播股份有限公司負擔百分之十七，餘由甲○○負擔。
    事    實
甲、上訴人楊安傳播股份有限公司（下稱楊安公司）方面：
一、聲明：
    (一)原判決不利於楊安公司之部分廢棄。
    (二)右廢棄部分，甲○○在第一審之訴及假執行之聲請均駁回。
    (三)對造之上訴駁回。
二、陳述：除與原判決記載相同者，茲引用之外，補陳略稱：
    (一)兩造間為委任關係，非僱傭關係
    １、就聘雇時當事人之真意以觀
        甲○○係楊安公司經營者決議聘為經理，故兩造所成立者自係委任契約，自
        不得僅以未經董事會決議即認為僱傭關係。
    ２、就勞務從屬性而言
        楊安公司在台業務幾乎均由甲○○經公司指示後，全權處理，其地位非一般
        僱傭員工可比。而最高法院八十五年台上字第二六０號判決亦認定不得單以
        簽到與否判斷兩造間是否為僱傭契約，自不得僅以簽到認兩造間成僱傭關係
        。而甲○○之對外行文需會總經理審核亦屬委任人之權限，又因其對楊安公
        司業務無經驗，須由總經理提供意見，亦不足證二者間係僱傭關係。
    (二)縱兩造間非委任關係，然甲○○違反工作契約情節重大
      甲○○依其職務內容，有誠實報稅之義務，但甲○○將個人之車輛修理費虛列
      為楊安公司之支出費用，使楊安公司短報公司所得稅。楊安公司於民國（下同
      ）九十年六月二十六日發現並要求甲○○修正，雖經其承諾但始終未為補正，
      至九十一年五月二十三日經甲○○傳真，楊安公司始知悉甲○○違反前開承諾
      ，有使楊安公司擔負行政及刑事罰等責任之虞，故甲○○違反契約忠實義務及
      工作規則，情節自屬重大，又楊安公司並無宥恕甲○○，自應認楊安公司解僱
      甲○○亦符合勞動基準法（下稱勞基法）第十二條第一項第四款之挸定。
    (三)楊安公司已合法終止與甲○○間之僱傭契約
      楊安公司於九十一年五月二十三日經甲○○發傳真函後，方知甲○○違反契約
      忠實執行義務，經口頭告知後於九十一年六月二十一日致甲○○電子郵件，明
      示「公司採取解僱的方針是不會改變的」，顯見楊安公司早已對甲○○為終止
      契約之意思表示，又終止之意思不以書面通知為必要，六月二十一日之信函及
      六月二十八日之信函均僅證楊安公司於前揭二期日前即已為終止契約之意思表
      示，故楊安公司之終止契約並未罹於三十日期間。況甲○○有不能勝任工作之
      情形，楊安公司亦得依勞基法第十一條第五款終止契約。
    (四)甲○○提起將來給付之訴為無理由
      最高法院八十六年台上字第一三八五號判決認未來之薪資並非確定之債權，故
      不得提起將來給付之訴。本件中甲○○是否會復職，及其是否會至他處受僱而
      無法復職，故甲○○就此部分之請求並無理由，自應予以駁回。
三、證據：援用第一審所提立證方法。
乙、上訴人甲○○（下稱甲○○）方面：
一、聲明：
    (一)原判決不利於甲○○部分廢棄。
    (二)右廢棄部分，楊安公司應再給付甲○○三萬四千八百三十九元，及自九十二
        年二月一日起至甲○○復職時止，按月於每月末日給付甲○○六萬元，如逾
        期未給付，並自次月一日起至清償日止，按逾期未給付金額之週年利率百分
        之五計算之利息。
    (三)若先位聲明為無理由時，就備位聲明請求判決楊安公司應給付三十六萬五千
        元及自起訴狀繕本送達楊安公司翌日起至清償日止，按年息百分之五計付利
        息。
    (四)對造之上訴駁回。
二、陳述：除與原判決記載相同者，茲引用之外，補陳略稱：
    (一)原審判決認定有誤
    １、薪資部分
        原判決因計算錯誤致楊安公司應給付之薪資減少一個月。
    ２、有關將來給付之訴部分
        甲○○所請求者係復職前之薪資，自無復職後可能變動之影響。
    (二)兩造間之僱傭契約仍存在
    １、兩造間所成立者係僱傭契約而非委任契約
        經理人與公司間屬委任關係，固非勞基法所稱之勞工，然成為「經理人」需
        依公司法規定之程序委任者方屬之，而楊安公司並未依公司法規定之程序委
        任甲○○，故本件自係僱傭關係無誤。
    ２、就工作內容以觀，甲○○實際上為一般勞工而非經理人
        楊安公司在台僅僱用甲○○一人，甲○○對於楊安公司之經營及人事均無自
        主權，更未參與決策，況甲○○上班亦需簽到，對外行文及對內交涉之過程
        均需經總經理批示同意後，始得定案，顯見甲○○事實上已符合人格、經濟
        上之從屬性、親自履行及納入雇方之生產組織體系之勞動契約特性，僅為一
        般受僱人而非委任經理至明。
    ３、楊安公司終止契約於法不合
        甲○○於將修車發票誤列為楊安公司之費用，楊安公司於九十年六月二十六
        日即已知悉，縱有違反工作規則情節重大，但楊安公司當時並未處分，甲○
        ○亦未承諾處理，楊安公司自不得遲至九十一年六月始以前開事由解僱甲○
        ○。又楊安公司係於九十一年六月二十四日，以甲○○沒完成黎銘公司代理
        經銷楊安公司書籍辦事不力為由，解僱甲○○，與上開修車事件無涉。況，
        甲○○從未同意終止或解除契約，本件兩造之僱傭契約仍未解除。
三、證據：除援用第一審所提立證方法外，另補提甲○○之電子郵件及越部陽一郎之
    傳真回函二份、帳冊二紙（以上皆為影本）為證。
    理    由
一、按確認之訴非原告有即受確認判決之法律上利益者，不得提起，民事訴訟法第二
    百四十七條前段定有明文。所謂即受確認判決之法律上利益，係指法律關係之存
    在與否不明確，原告主觀上認為其在法律上之地位有不安之狀態存在，且此種不
    安之狀態，能以確認判決將之除去者而言（最高法院五十二年台上字第一二四０
    號判例參照）。甲○○主張兩造系爭僱傭關係仍然存在，楊安公司對此則為否認
    ，則兩造間是否仍有系爭僱傭關係存在，即陷於不確定之狀態，而此種不確定狀
    態之存在，使甲○○是否為楊安公司公司受僱人之法律上地位生不安之危險，此
    不安之危險，甲○○得以確認判決除去，參照上開說明，應認甲○○有訴請確認
    兩造間系爭僱傭關係存在之法律上利益，合先敘明。
二、甲○○起訴主張：楊安公司於八十六年六月九日僱用伊擔任其公司經理職務，約
    定每月薪資為六萬元，伊亦確實執行經理職務，詎楊安公司於九十一年六月二十
    四日以電子郵件方式通知伊，將於同年月二十八日終止兩造間僱傭契約，惟因楊
    安公司係無正當理由終止兩造間僱傭契約，其終止並不合法，因楊安公司否認兩
    造間之僱傭關係存在，伊自得請求確認兩造僱傭關係存在，並請求楊安公司依僱
    傭契約之約定，每月給付薪資。又縱認兩造間僱傭關係確已終止，則楊安公司亦
    應依勞基法第十七條之規定給付資遣費，伊已在楊安公司公司服務三年以上，楊
    安公司終止僱傭契約應依勞基法第十六條第一項第三款之規定，於三十日以前通
    知伊，其竟未為之，亦應給付伊預告期間工資，爰先位聲明請求確認兩造間僱傭
    關係存在，及楊安公司應自九十一年七月一日起至九十四年六月三十日止，按月
    給付薪資六萬元及法定遲延利息；備位聲明請求楊安公司應給付資遣費三十六萬
    五千元及法定遲延利息。
三、楊安公司則以：甲○○係伊公司之經理人，兩造間係成立委任契約，故伊得任意
    終止兩造間之委任契約，並無勞基法規定之適用。又縱認甲○○係屬勞工，有勞
    基法之適用，惟因甲○○前曾將其應自行負擔之車輛修理費虛列為伊公司支出費
    用，使會計師向稅捐稽徵機關短報公司所得稅，經伊於九十年六月二十六日發現
    ，並指示其彌補錯誤，雖甲○○承諾會請會計師向稅捐稽徵機關申請補正，以彌
    補錯誤，惟始終未為之。嗣伊於九十一年五月二十三日確知甲○○未為上開補正
    行為後，乃確認甲○○有違反勞動契約忠實執行職務之義務，致伊有遭受所得稅
    法及稅捐稽徵法規定之行政罰及刑罰之虞，情節重大，則伊自得依勞動基準法第
    十二條第一項第四款規定，不經預告終止兩造間僱傭契約，退步言，甲○○在處
    理業務方面，亦有不堪勝任工作之情形云云，資為抗辯。
四、兩造不爭執部分：
    本件甲○○主張楊安公司於八十六年六月九日僱用伊擔任其公司經理職務，約定
    每月薪資為六萬元之事實，業據其提出電子郵件為證（見原審九十一年度北勞調
    字第一０五號卷第九頁），且為楊安公司所不爭執，自堪信為真實。再者，楊安
    公司公司之業務範圍包括錄音帶、雷射唱片、錄影帶、影碟片之出版發行買賣業
    務、書籍發行買賣業務、各種國內外雜誌設計及製作代理業務、廣播電視節目及
    廣播電視廣告之製作等大眾傳播業，業據楊安公司陳述在卷，並有楊安公司變更
    登記表乙份在卷可參 (同前卷，二十四頁），按大眾傳播業係屬勞基法第三條第
    一項第七款規定之行業，而勞基法於七十三年七月三十日經總統公布，依中央法
    規標準法第十三條規定，應自七十三年八月一日生效，是以，楊安公司公司自七
    十三年八月一日即屬適用勞基法之事業單位，亦無疑義。
五、兩造爭執要旨：
(一)甲○○主張兩造間所訂定者係僱傭契約，有勞基法之適用等語，然為楊安公司所
    否認，並抗辯兩造間實為委任關係云云。按勞基法規定之勞工，謂受雇主僱用從
    事工作獲致工資者；所謂雇主，謂僱用勞工之事業主、事業經營負責人或代表事
    業主處理有關勞工事務之人。所謂勞動契約，係謂約定勞雇關係之契約，勞動基
    準法第二條第一、二、六款分別定有明文，對於勞基法第二條第六款規定之「勞
    動契約」，其勞動契約之性質及成立生效要件如何，未有具體明確之規定，參酌
    國民政府於二十五年十二月二十五日公布尚未實施之勞動契約法第一條規定：「
    稱勞動契約者，謂當事人一方對於他方在從屬關係提供有職業上之勞動，而他方
    給付報酬之契約。」可認勞動契約當事人之勞工，具有下列特徵：（一）人格從
    屬性，即受雇人在雇主企業組織內，服從雇主權威，並有接受懲戒或制裁之義務
    。(二)受雇人須親自履行，不得使用代理人。（三）經濟上從屬性，即受雇人並
    不是為自己之營業勞動而是從屬於他人，為該他人之目的而服勞務。（四）納入
    雇方生產組織體系，並與同僚間居於分工合作狀態（最高法院八十一年度台上字
    第三四七號判決參照）。楊安公司雖抗辯關於甲○○之聘任，楊安公司係依公司
    章程第十七條及修正前公司法第二十九條規定聘任，可見甲○○為專業經理人云
    云，並提出公司章程一份在卷可查，甲○○則否認楊安公司僱請伊曾經董事會同
    意等語。查楊安公司章程第十七條固規定：「本公司得設總經理一人，副總經理
    及經理若干人，其委任、解任及報酬依照公司法第二十九條規定辦理。」，而修
    正前公司法第二十九條第二項規定：「經理人之委任、解任及報酬，依左列規定
    定之：：：：三、股份有限公司須有董事過半數同意」，顯見楊安公司聘任經理
    之程序應依公司法第二十九條規定辦理，但楊安公司對於甲○○於八十六年六月
    九日擔任楊安公司經理時確實已依修正前公司法第二十九條第二項第三款規定經
    董事過半數同意乙節並未舉證證明，其所謂兩造間為委任關係已不足取，況且，
    縱如楊安公司所述，甲○○係經楊安公司章程第十七條規定之程序聘任，並經董
    事過半數同意，然如前所述，判斷兩造間系爭契約法律關係是否為勞動契約，應
    以其是否具備「從屬性」判斷之，而非單以該契約所用之名稱上定其性質 (除非
    當事人意識到或明知法律上用語之不同而仍特別著重該特定用語，則依契約自由
    原則，應尊重當事人之意思而定其性質），是以本件楊安公司雖冠甲○○以經理
    之名稱，仍應視其實質定其性質，不能單以其稱謂為經理人，遽認屬公司法第二
    十九條第二項規定之「委任」契約，即當然否認其為勞動契約，再者，勞動契約
    非僅限於僱傭契約，關於勞務給付之契約，其具有從屬性勞動性質者，縱兼有承
    攬、委任等性質，仍應屬勞動契約（參最高法院八十九年度台上字第一三０一號
    判決要旨）。又卷附甲○○名片所印製之職稱雖係「經理」，然此僅是甲○○對
    外表示其在楊安公司之職稱而已，但關於該所謂「經理」之業務內容、職權範圍
    為何、其執行職務是否應在公司之指揮監督下為之等情，僅以該名片之記載均未
    能說明，是以，關於兩造系爭契約法律關係是否屬於勞基法上規定之勞動契約，
    仍應視兩造系爭契約法律關係實際內容而定。經查：
（１）本件甲○○須依楊安公司之指示為簽到（見原審卷第四七頁及第四八頁所附楊
      安公司要求甲○○簽到之電子郵件及甲○○定時簽到之電子郵件），並須遵守
      請假規則（見原審卷第一一三頁甲○○所提出之請假單），此均為楊安公司所
      不爭執。又甲○○就其所執行之工作均須俟楊安公司總經理主管階級之指示始
      得進行之（見原審卷第一一七頁至第一二一頁甲○○所提出請示楊安公司公司
      總經理越部陽一郎各項業務執行細節及越部陽一郎回覆指示工作之傳真函），
      對外行文亦須經楊安公司公司總經理多次審核修改通過始得發出（見原審卷第
      九一頁至第九七頁之致邱雅文律師函及第一一六頁之致上海電視台函），足證
      甲○○在楊安公司之內，並無獨立自主性，而均須服從楊安公司之指示及監督
      。
（２）雖楊安公司抗辯：楊安公司提供甲○○有專有停車位，甲○○得自行決定聘用
      員工，故其地位絕非與一般僱傭員工相同，楊安公司之所以要求甲○○簽到，
      係因甲○○在楊安公司任職末期，常行蹤不定，致在日本之總經理經常找不到
      人，不得已才要求以此種方式掌握其行蹤，且楊安公司總經理越部陽一郎雖有
      修改甲○○對外行文之內容，惟僅在求函文內容之完整及禮儀，並非限制甲○
      ○之自主權，另因甲○○對於書籍出版、編輯、行銷等方面之業務並無經驗，
      故須由楊安公司總經理參與提供意見，協助其處理事務，此均屬委任契約委任
      人得行使之權利，尚難據此即否定兩造間係存在委任關係云云。惟查甲○○對
      於新進員工僅有面試權，並無決定權，此由楊安公司提出求職者周小姐之應徵
      文件（見原審卷第六十三頁至第六十五頁），嗣經楊安公司總經理越部陽一郎
      於九十一年四月二十九日傳真函兄對應徵者周小姐評曰：也可考慮，但不會日
      文．．行銷編集有經驗，應全能擔當等語 (見原審卷九八頁），可見楊安公司
      總經理對人事方面有指示權無疑，故甲○○抗辯其並無獨立任用員工之權限云
      云，信而有徵；又楊安公司所為之停車位之提供，充其量僅能據為證明楊安公
      司對所屬員工所提供之福利，尚不足以據為兩造間係屬委任關係之認定。又經
      核上開甲○○所提出之上開函件（見原審卷第九一頁至第九七頁、第一一六頁
      至第一二一頁）可知，甲○○對於楊安公司公司出版書籍之美編產品之內頁及
      封面報價、內頁設計樣式、翻譯人員應於翻譯書籍之後記載後記及書籍之出版
      、送貨、廣告文宣及販售地點等相關細節，均需一一向楊安公司報告，而楊安
      公司總經理越部陽一郎亦均已為指示，且明白告知甲○○必須全部毫無商量餘
      地地配合公司接受楊安公司之指示，並對於甲○○處理事情的能力為嚴厲地指
      責，另楊安公司總經理越部陽一郎對於甲○○所擬文件之修改已至字斟句酌之
      程度，均非屬事務之指示，而係文字之修改及舉措錯誤之指責，顯難認係委任
      人對於受任人處理事務之指示，而係僱佣人對於受僱人之監督及指揮，故楊安
      公司所為此部分之抗辯，仍不足取。又按受任人雖有向委任人報告委任事務進
      行狀況之義務（民法第五百四十條第一項規定參照），惟並無每日向委任人簽
      到報告行蹤之義務，故楊安公司所云為掌握甲○○行蹤始要求甲○○簽到，亦
      顯與委任契約之要件不符，而不足取。
（３）次查楊安公司自承：甲○○所執行之職務內容係綜理楊安公司各項業務，包括
      書籍出版、電影發行、電視影片授權代理、日本卡通造型商品授權及影音產品
      發行，並均由甲○○負責履行等語（見原審卷第五一、五二頁，楊安公司之答
      辯狀所載），且對甲○○所稱其須做換電燈炮、掃廁所等工作乙節，亦自認無
      訛 (見原審卷五十三頁，楊安公司答辯狀所載），可見楊安公司並不否認甲○
      ○所做之工作，由其親自履行，並不轉手他人為之，故甲○○確係勞務之提供
      者。
（４）甲○○係每月向楊安公司領取固定薪資六萬元，有甲○○提出之薪資表可證（
      見原審卷第一四七頁），且為楊安公司所不爭執，故甲○○並非自行對外營業
      取得報酬，故在經濟上甲○○顯係為楊安公司服勞務而取得報酬，而具從屬性
      。
      綜上所述，甲○○與楊安公司間既有人格從屬性，經濟上從屬性，且係親自提
      供勞務，則甲○○主張兩造間係成立僱傭關係，自堪信為真實。楊安公司所辯
      兩造間為委任關係云云，並不足取。
(二)、本件另一爭執要點在於楊安公司是否已終止兩造間之契約？
 (１) 甲○○主張楊安公司於九十一年六月二十四日預告將於同年月二十八日終止僱
      傭契約，並無正當理由，顯不合法等語。楊安公司則抗辯甲○○將其應自行負
      擔之車輛修理費虛列為楊安公司支出費用，使會計師向稅捐稽徵機關短報公司
      所得稅，及已承諾會請會計師向稅捐稽徵機關申請補正，以彌補錯誤，惟始終
      未為之，而楊安公司係至九十一年五月二十三日始確知甲○○未為上開補正行
      為，於九十一年六月二十一日向甲○○終止契約云云，並據提出楊安公司總經
      理之終止信函一份為證 (附原審卷六十七頁）。惟細繹該信函謂：「經銷商一
      事，從你單方面的說『不行』『接下來該如何』，以我 (公司）的立場而言，
      無法接受。你與黎銘交涉，然後回復我，單方面推翻結果，你身為負責人，不
      擔起責任或是致歉，就只是問『接下來該如？』，我也不知要如何。犯下這種
      過失且不負起責任的員工，公司採解雇的方針是不會改變的」該電子郵件僅係
      指責甲○○處理與書商黎銘公司間事務不當，根本不是針對甲○○修理車輛費
      用的問題表示公司之解雇方針，楊安公司主張甲○○違反勞動契約之忠實義務
      云云，顯不足採，更何況該函並未預告何時終止與甲○○之契約，自難認已發
      生預告通知之效力，楊安公司抗辯其於九十一年六月二十一日終止契約云云，
      殊不足取。嗣楊安公司另於同年月二十四日以信函通知甲○○：「關於你六月
      二十一日的業務報告，提及代理商 (黎銘）的處理狀況，對於你不能完成職務
      一事，不認罪及反省，完全對公司沒有付出的誠意，因此，本日 (六月二十四
      日)正式通知於六月二十八日解雇。」 (見原審卷第一二三頁)，仍係就甲○○
      處理「黎銘」之事務有所不滿而已，並非對甲○○有何違反忠實義務為指責，
      顯見楊安公司主張甲○○虛列修車費用，違反忠實義務云云，並不足取，況且
      縱使如楊安公司所謂甲○○有違反忠實義務而論，楊安公司自認其係於九十一
      年五月二十三日知悉上情，而其係於九十一年六月二十四日之函件中，始預告
      於六月二十八日終止契約，按諸勞基法第十二條第二項「雇主依勞動基準法第
      十二條第一項第四款規定，以勞工違反勞動契約，情節重大而終止契約時，應
      於知悉其情形之日起三十日內為之」之規定，楊安公司應自其自承九十一年五
      月二十三日即知甲○○有違反契約之情事之日起算終止契約之期間，惟其遲至
      九十一年六月二十八日始終止契約，顯已逾上開期間，則其所為之終止僱傭契
      約自不生效。至於楊安公司另抗辯甲○○有與伊合意終止僱傭契約之事實，並
      提出甲○○九十一年六月二十八日致楊安公司董事長函為證（見原審卷第六九
      頁至第七一頁），惟查甲○○上開函文明載其並非「自願離職」，而係楊安公
      司下達「去職令」（見原審卷第七０頁），故自難據甲○○上開函件即為兩造
      有合意終止契約之認定，此由甲○○九十一年九月二十七日致楊安公司社長之
      函件稱：關於本人在楊安公司的去留問題，雖然這個決定是相當的艱難，但本
      人認為該是功成身退，好聚好散的時候了。１本人願意接受公司的『資遣退職
      』。．．」 (見本院卷一三八頁）亦可見甲○○並無就懲戒解雇與楊安公司達
      成合意，是楊安公司所為此部分之抗辯，亦不足取。
  (２)楊安公司另主張甲○○有不能勝任工作之情形，其可終止契約等語，惟為甲○
      ○所否認，經查：
      甲○○於九十年六月二十六日書立一份始末報告書 (附原審調解卷第三十六
      頁），就其前將自己車輛修理費列為楊安公司之支出費用，使楊安公司短報公
      司所得稅乙節，並不爭執，而其迄九十一年五月二十日仍未將該筆費用刪除，
      經楊安公司發現而詢問甲○○原因，有該函件一份在卷可稽 (原審卷一００頁
       )，則甲○○對上開自己車輛修理費列為楊安公司之費用，既承諾不向楊安公
      司當進項報銷，又自承其身兼出納、會計等多項工作 (見原審卷十二頁，其準
      備書狀所述），則其在會計之職務上即應辦理補正事宜，竟事隔一年仍未辦理
      ，楊安公司主張其不堪勝任職務，即非無據。
      另甲○○曾擬具致上海電視台之文稿、和美編黃小姐交涉之過程，楊安公司
      於九十一年四月二十九日在甲○○致上海電視台文稿上寫「美編：因你是外行
      、老怕、老擔心，這對印刷行是簡單作業，技術已進步了，只是你老化又沒研
      究，相信只要把日文書及譯好磁碟片交給印刷行，就可以簡單編排」 (原審卷
      一一六頁），甲○○對於其對美編是外行並不爭執，而美編係包括在出版業務
      之一環，亦係甲○○所綜理事務之一項，已如前述，則楊安公司對甲○○業務
      處理不滿，並非無緣由；另楊安公司於九十一年四月二十八日給甲○○之傳真
      函中亦指出：「已告知多次，本人一切看報告結果提出看法，提示你該講的
      不講、該寫的不寫、該作的不作，那是你的表現處事的問題。從此可知，也就
      是上述所說你的一切的能力問題存在，一切的不信 (任）感，令人擔憂。無法
      掌握狀況、策略、下一步。你一切作為令人難以瞭解，而你確 (卻？）不明
      瞭自己的缺點，不反省，老以『我的為人處事就是這樣、沒錯誤、不須改、不
      能理解、是對方的原因．．你要配合公司的需求，不是公司配合你！！」 (原
      審卷一一九頁)，可見楊安公司確實對甲○○處理事務有諸多不滿。
      此外甲○○於九十一年六月與黎銘公司洽談代理出版楊安公司書籍業務乙事
      ，最後結果是黎銘公司不願代理，楊安公司對於甲○○不能完成該項職務，先
      後於九十一年六月二十一日、六月二十四日通知甲○○「解雇方針不改變」、
      「正式通知解雇」等語，已詳如前述。
      綜上，甲○○在處理出版、美編、會計等業務，均有力有未逮之處，楊安公司
      主張甲○○不堪勝任工作，即非無據，依勞基法第十一條第五款之規定，雇主
      得終止契約。楊安公司於九十一年六月二十四日通知甲○○解雇，於法核無不
      合。兩造間之僱傭關係既因楊安公司解僱甲○○而終止，則甲○○先位之訴請
      求確認兩造間僱傭關係存在，並請求楊安公司自九十一年七月一日起至九十四
      年六月三十日止，按月給付六萬元本息部分，並無理由，不能准許。
(三)楊安公司以甲○○不能勝任工作而依勞基法第十一條第五款終止契約，既屬合法
    ，則依勞基法第十六條第一項、第三項規定：「雇主依第十一條或第十三條但書
    規定終止勞動契約者，其預告期間依左列各款之規定：一、繼續工作三個月以上
    一年未滿者，於十日前預告之。二、繼續工作一年以上三年未滿者，於二十日前
    預告之。三、繼續工作三年以上者，於三十日前預告之。雇主未依第一項規定期
    間預告而終止契約者，應給付預告期間之工資。」及同法第十七條規定：「雇主
    依前條終止勞動契約者，應依左列規定發給勞工資遣費：一、在同一雇主之事業
    單位繼續工作，每滿一年發給相當於一個月平均工資之資遣費。二、依前款計算
    之剩餘月數，或工作未滿一年者，以比例計給之。未滿一個月者以一個月計。」
    經查楊安公司自八十六年六月九日起僱用甲○○，至九十一年六月二十四日通知
    於同年月二十八日解僱之，具如前述，可知甲○○已在楊安公司繼續工作三年以
    上，楊安公司應於三十日前預告終止契約，而楊安公司僅於四日前預告，自應給
    付不足預告期間二十六日之工資，又甲○○繼續工作共五年又二十日，楊安公司
    應給付甲○○相當於五又十二分之一個月平均工資之資遣費。至於甲○○之薪資
    ，其九十一年一月至六月份均為六萬元，有薪資表影本一份在卷可憑 (原審卷一
    四七頁），並為楊安公司所不爭執，則楊安公司應給付甲○○之預告期間工資為
    五萬一千七百十四元，資遣費為三十萬五千元 (計算式如附表），合計三十五萬
    六千七百十四元，甲○○後位聲明請求於上開金額範圍內及自起訴狀繕本送達翌
    日即九十一年八月二十四日起至清償日止，按年息百分之五之利息，為有理由，
    超過上開部分，則並無所據，應予駁回。
六、綜上所述，甲○○先位聲明確認兩造間僱傭關係存在，並請求按月給付薪資部分
    ，並不足採，楊安公司抗辯因甲○○不能勝任工作，經伊終止契約，應屬可信。
    原審就先位聲明確認僱傭關係存在，並判命楊安公司給付薪資三十八萬五千一百
    六十元本息及為假執行之宣告部分，尚有未洽，楊安公司上訴意旨指摘原判決不
    當，求予廢棄改判，為有理由，爰由本院予以廢棄改判如主文第二項所示。另甲
    ○○請求其餘薪資之部分，原審為其敗訴之判決，並駁回其假執行之聲請，於法
    並無不合，甲○○上訴意旨求予廢棄改判，為無理由，應駁回其上訴。至於甲○
    ○備位聲明請求楊安公司給付預告期間工資及資遣費三十五萬六千七百十三元及
    自九十一年八月二十四日起至清償日止，按週年利率百分之五計算利息，為有理
    由，應予准許，甲○○逾此部分之請求，為無理由，應予駁回。
七、兩造其餘之攻擊或防禦方法，及未經援用之證據，經本院斟酌後，認為均不足以
    影響本判決之結果，自無逐一詳予論駁之必要，併此敘明。
八、據上論結，本件先位之訴部分，楊安公司上訴為有理由，甲○○上訴無理由，備
    位之訴部分，甲○○之請求為一部有理由，一部無理由，依民事訴訟法第四百四
    十九條第一項、第四百五十條、第七十九條，判決如主文。
中　　　華　　　民　　　國　　 九十三　　年　　　一　　　月　　 二十　　日
                               勞工法庭
                                   審判長法  官  黃  騰  耀
                                         法  官  黃  莉  雲
                                         法  官  俞　慧　君
正本係照原本作成。
甲○○得就先位之訴部分，如不服本判決，應於收受送達後二十日內向本院提出上訴
書狀，其未表明上訴理由者，應於提出上訴後二十日內向本院補提理由書狀（均須按
他造當事人之人數附繕本）上訴時應提出委任律師或具有律師資格之人之委任狀；委
任有律師資格者，另應附具律師資格證書及釋明委任人與受任人有民事訴訟法第四百
六十六條之一第一項但書或第二項（詳附註）所定關係之釋明文書影本。
中　　　華　　　民　　　國　　九十三　　年　　　一　　　月　　二十七　　日
　　　　　　　　　　　　　　　　　　　　書記官  葉　國　乾
附註：
民事訴訟法第四百六十六條之一（第一項、第二項）：
對於第二審判決上訴，上訴人應委任律師為訴訟代理人。但上訴人或其他法定代理人
具有律師資格者，不在此限。
上訴人之配偶、三親等內之血親、二親等內之姻親，或上訴人為法人、中央或地方機
關時，其所屬專任人員具有律師資格並經法院認為適當者，亦得為第三審訴訟代理人
。
